臺灣臺北地方法院民事簡易判決
110年度店簡字第1001號
原      告  李玉琴  

訴訟代理人  詹晉鑒律師
            簡逸豪律師
被      告  白彥倫  
訴訟代理人  王啓任律師
            劉彥麟律師
上列當事人間請求確認本票債權不存在事件，本院於民國111年4
月8日言詞辯論終結，判決如下：
　　主　　　文
確認被告就如附表所示本票對原告之債權不存在。
訴訟費用新臺幣柒萬零捌佰元由被告負擔。
    事實及理由
一、原告主張：被告前以執有伊、訴外人即伊前配偶黃國哲、群
    豐保全股份有限公司（下稱群豐保全）共同簽發、如附表所
    示之本票（下稱系爭本票），經提示不獲付款為由，向本院
    聲請本票裁定獲准，惟伊從未簽發系爭本票，系爭本票上伊
    名義之簽名均屬偽造，兩造就系爭本票債權存在與否顯已發
    生爭執，如不訴請確認，原告在私法上之地位將有受侵害之
    危險等語，並聲明：如主文第1項所示。
二、被告則以：系爭本票係黃國哲經營之群豐保全因資金需求項
    伊借款，而由原告、黃國哲擔任連帶保證人，並共同簽發係
    爭本票作為擔保，原告自發票人之責；又縱令系爭本票非由
    原告親自簽名，黃國哲代表群豐保全向伊借款時有出示原告
    所有之門牌臺北市○○區○○路0段00巷00弄0號3樓房屋及其坐
    落基地（下稱系爭房地）所有權狀，以此取信伊有足夠擔保
    ，斯時原告與黃國哲應早已離婚分居，黃國哲出具權狀顯係
    於原告之授權，或疏於管理該權狀而形成授權外觀，應負授
    權人責任等語，資為抗辯，並聲明：原告之訴駁回。
三、本院之判斷：
　㈠、按確認法律關係之訴，非原告有即受確認判決之法律上利
      益者，不得提起之。民事訴訟法第247條第1項前段定有明
      文。而所謂即受確認判決之法律上利益，係指法律關係之
      存否不明確，原告主觀上認其私法上之地位有受侵害之危
      險，且此種危險得以對被告之確認判決將之除去者而言。
      最高法院42年台上字第1031號判例【註】意旨可資參照。
      查，原告主張系爭本票其簽名部分為偽造，且系爭本票業
      經被告向本院聲請本票裁定獲准（即本院110年度司票字
      第6991號本票裁定，下稱系爭裁定），經本院調閱該事件
      卷宗核閱無誤，原告在私法上之地位即是否就系爭本票負
      有債務顯有受侵害之危險，而此不安之狀況得以對被告之
      確認判決除去，揆諸前揭法條及說明，原告提起本件訴訟
      ，即有受確認判決之法律上利益，應予准許。
　㈡、次按在票據上簽名者，依票上所載文義負責，票據法第5條
      定有明文。依該規定反面解釋，非於票據上簽名者，即無
      須負擔票據責任。又票據本身是否真實，即是否為發票人
      所作成，應由票據債權人即執票人負證明之責（最高法院
      50年台上字第1659號判例【註】要旨、91年度台簡抗字第
      46號裁定要旨參照）。查：
　　１、系爭本票經囑託法務部調查局文書暨指紋鑑識實驗室鑑
        定，鑑定結果認為：系爭本票正面「甲○○」之筆跡，與
        原告在換領國民身分證申請書、遠傳第三代行動電話服
        務申請書、102年度綜合所得稅電子結算［網路］申報收
        執聯、臺北市文山區萬興國小98學年度第2學期成績通
        知單／寒假作業清單、學校聯絡紙家長簽名、中國信託
        銀行印鑑卡、存款相關服務業務申請/約定書、同意書
        、申購有價證券代扣繳委託書、離婚協議書、萬興國小
        附設幼稚園幼兒學習評量、我的小檔案、萬興國小92、
        93學年度第一學期成績通知單、房屋租賃契約書上及當
        庭親書之筆跡筆劃特徵不同，有法務部調查局文書暨指
        紋鑑識實驗室民國111年1月19日調科貳字第11103 1169
        20號鑑定書在卷可稽（本院卷第219至223頁），而被告
        亦未指出前揭鑑定結果有何不可採之處，系爭本票是否
        為原告所親簽，已有可疑。
　　２、被告雖另辯稱縱令系爭本票非原告親簽，黃國哲代表群
        豐保全借款時有出具系爭房地所有權狀，應信原告已授
        與代理權與黃國哲，或應就該授權外觀負表見代理責任
        等語，惟按由自己之行為表示以代理權授與他人，或知
        他人表示為其代理人而不為反對之表示者，對於第三人
        應負授權人之責任。固為民法第169條前段明定。惟本
        人就他人以其名義與第三人所為之代理行為應負授權人
        之責任者，須有足使第三人就該法律行為信其有將代理
        權授與他人之表見事實存在始可，不能徒憑持有他人之
        身分證件、印章及所有權狀等物品，即推認以本人名義
        所訂立之契約或其他法律行為，均須由本人負表見代理
        之授權人責任（最高法院109年度台上字第2197號判決
        意旨參照）。查，原告業已否認有授權黃國哲在系爭本
        票上簽名，且原告與黃國哲原為夫妻，有渠等個人資料
        查詢結果可考（存資料袋），黃國哲得因知悉原告存放
        位置或其他原因取得系爭房地所有權狀原本，並非不可
        能，且依上開法條及說明，縱令黃國哲代表群豐保全向
        被告借款時確有出具系爭房地所有權狀原本，亦不足信
        原告有授權黃國哲或存在授與代理權之外觀，是被告此
        部分所辯，並非可取。
四、從而，原告訴請確認被告就如附表所示本票對原告之債權不
    存在，為有理由，應予准許。
五、本件事證已臻明確，兩造其餘攻擊防禦方法及證據，經本院
    斟酌後，核與判決結果不生影響，爰不另論述，併此敘明。
六、訴訟費用負擔之依據：民事訴訟法第78條。並依職權確定本
    件訴訟費用額為新臺幣（下同）70,800元（即裁判費70,300
    元【原告預納】＋中國信託銀行公務機關查詢手續費500元【
    被告預納】）如主文第2項所示。
中　　華　　民　　國　　111 　年　　4 　　月　　29　　日
                  新店簡易庭法  官　林志煌
上正本證明與原本無異。
對於本件判決如有不服，應於收受送達後20日內向本院提出上訴
書狀，上訴於本院合議庭，並按他造當事人之人數附具繕本。
如委任律師提起上訴者，應一併繳納上訴審裁判費。
中　　華　　民　　國　　111 　年　　4 　　月　　29　　日
                            書記官  陳柏志
註：本判決所引用判例，依據民國108年7月4日施行之法院組織
法第57條之1第2項之規定，其效力與未經選編為判例之最高法院
裁判相同。
附表：（金額單位均為新臺幣）
編號 票面金額 發票日 到期日 提示日及利息起算日 1 7,000,000元 民國110年2月9日 無記載 民國110年4月20日 註：即本院110年度司票字第6991號裁定准予強制執行之本票。